---
title: "02599.HK,你的BETA大...太大了啊!"
author: Yunlong(@algorithmx)
output:
  html_document
date: '2022-04-25'
---

## [回主页](https://algorithmx.github.io/)

## [下载 R markdown 源代码](https://algorithmx.github.io/capm/hkstooq3/hkstooq3.Rmd)


```{r setup, wangings=FALSE, message=FALSE}
knitr::opts_chunk$set(echo=TRUE)

# plot
library(ggplot2)

library(comprehenr)
library(foreach)
library(doParallel)
#setup parallel backend to use many processors
cores=detectCores()
cl <- makeCluster(cores[1]-1) #not to overload your computer
registerDoParallel(cl)

# statistics, time series
library(tidyr)
library(dplyr)
library(lubridate)
library(Quandl)
library(fBasics)
library(timeSeries)
library(TSdist)

# other
library(goft)
library(readxl)
library(stringr)
library(fitdistrplus)

# for k-means
library(ClusterR)
library(cluster)
library(fpc)
set.seed(123)

# log return
difflog <- function(x){return(diff(log(x)))}
```


这篇笔记主要讨论港交所列出的当前可交易股票，是一系列探讨资产定价模型CAPM文章的第三篇。虽然题目哗众取宠，但这是一篇严肃的笔记，部分内容曾作为相关课程作业。[上一篇笔记](https://algorithmx.github.io/capm/hkstooq2/)介绍了资产定价模型CAPM在港股股价历史数据上的拟合检验；[再早一篇笔记](https://algorithmx.github.io/capm/hkstooq1/)展示了港股股价历史数据的基本情况。我们发现了CAPM拟合结果的一些异常情况。这篇笔记试图理解这些异常，并进行反思。

---

# 加载数据

这篇笔记使用[stooq.com](https://stooq.com/db/h/)数据。如果你想运行程序，需要先从[这个链接](https://stooq.com/db/h/)下载所有港交所数据，并解压到这个笔记本所在的目录。之后我们将用路径`'./hk/hkex_stocks'`来访问股票数据文件。（我把子文件夹名字空格改成了下划线）

如果你不想从头开始，那么也可以使用我在[上一篇笔记](https://algorithmx.github.io/capm/hkstooq2/)中处理好的月度数据：

+ [全部股票中选择ID](https://algorithmx.github.io/capm/selected_id.Rdata)

+ [月度数据：平均收盘价格](https://algorithmx.github.io/capm/all_stocks_close.avg.csv)

+ [月度数据：收盘价格方差](https://algorithmx.github.io/capm/all_stocks_close.var.csv)

+ [月度数据：总交易量](https://algorithmx.github.io/capm/all_stocks_close.volume.csv)

+ [月度数据：恒生指数](https://algorithmx.github.io/capm/HSI_monthly.csv)

+ [月度数据：HKD interest settlement rate](https://algorithmx.github.io/capm/ISR_monthly.csv)

以及回归结果：

+ [CAPM回归结果](https://algorithmx.github.io/capm/CAPM_fit_results_on_selected_HK_stocks.csv)


```{r}
# load previous analysis
all_stocks_close.avg <- read.csv("all_stocks_close.avg.csv")
all_stocks_close.var <- read.csv("all_stocks_close.var.csv")
all_stocks_volume    <- read.csv("all_stocks_volume.csv")
HSI_monthly          <- read.csv("HSI_monthly.csv")
ISR_monthly          <- read.csv("ISR_monthly.csv")
CAPM_fit_results     <- read.csv("CAPM_fit_results_on_selected_HK_stocks.csv")
load("selected_id.Rdata")
```

---

# $\beta$ 较大的股票

## 找出天赋异禀的股票

[上一篇笔记](https://algorithmx.github.io/capm/hkstooq2/)指出，对于支持CAPM的股票，$\beta$系数的拟合结果有如下分布：

```{r, out.width="85%", fig.asp = .4, fig.align = 'center'}
fit_results_acc <- CAPM_fit_results[CAPM_fit_results$pval.x<0.005 & CAPM_fit_results$pval.t>0.05,]
p<- ggplot(fit_results_acc, aes(x=X)) + 
    geom_histogram(color="blue", fill="blue", binwidth=0.01) +
    labs(x="beta") + ggtitle("beta values from successful linear regression") + 
    theme(axis.title.x = element_text(size=12),
          axis.title.y = element_text(size=12))
p
```

下面这些股票具有超过统计$5\sigma$的$\beta$值：

```{r}
fit_results_anom_beta <- fit_results_acc[fit_results_acc$X > 5*sd(fit_results_acc$X), ]
fit_results_anom_beta
```

我们看到，**这些天赋异禀的股票，都是上市不到两年的新股，而且线性回归的$R^2$值都不高于0.8。** 

如果我们要求 $R^2>0.8$，则 $\beta$ 分布就非常接近 $1$ 了：

```{r, out.width="85%", fig.asp = .4, fig.align = 'center'}
fit_results_acc1 <- CAPM_fit_results[CAPM_fit_results$pval.x<0.005 & (CAPM_fit_results$pval.t>0.05 & CAPM_fit_results$r.squared>0.8),]
p<- ggplot(fit_results_acc1, aes(x=X)) + 
    geom_histogram(color="blue", fill="blue", binwidth=0.01) +
    labs(x="beta") + ggtitle("beta values from successful linear regression") + 
    theme(axis.title.x = element_text(size=12),
          axis.title.y = element_text(size=12))
p
```

在选定的股票中，总共有 `r sum(as.Date(CAPM_fit_results$first.data.month)>as.Date("2020-05-31"))` 支新股在近18月中上市。看看他们的 $\beta$，发现超过2.5的并不多：

```{r, warnings=FALSE, message=FALSE, out.width="80%", fig.asp = .4, fig.align = 'center'}
fit_results_listed_after_2020 <- fit_results_acc[as.Date(fit_results_acc$first.data.month)>as.Date("2020-05-31"),]
p<- ggplot(fit_results_listed_after_2020, aes(x=X)) + 
    geom_histogram(color="purple", fill="purple", binwidth=0.1) +
    labs(x="beta") + ggtitle("beta values from succ. lin. regr. (listed after 2020-05-31)") + 
    theme(axis.title.x = element_text(size=12),
          axis.title.y = element_text(size=12))
p
```


我们迫不及待要看看 $\beta$ 超过2.5的，都长什么样子：

```{r, out.width="80%", fig.asp = .3, fig.align = 'center'}
col10 <- c("black","red","blue","pink","lightblue",
           "green","darkgreen","orange","brown","violet")
dates <- as.Date(names(all_stocks_close.avg)[2:192],format="X%Y.%m.%d")
for (i in 1:nrow(fit_results_anom_beta)){
  X0 <- all_stocks_close.avg[all_stocks_close.avg$symbols==fit_results_anom_beta$symbol[[i]],2:192]
  sb <- all_stocks_close.avg[all_stocks_close.avg$symbols==fit_results_anom_beta$symbol[[i]],193]
  st <- na.omit(data.frame(month=dates,close=to_vec(for (pr in X0) pr)))
  p <- ggplot() + 
       geom_line(data=st,aes(x=month,y=close),color=col10[[i]]) +
       labs(x="Date", y="Price (HKD)") + 
       ggtitle(paste0(sb,", beta=",as.character(round(fit_results_anom_beta$X[[i]],digits=3))))
  print(p)
}
```

看到02599.HK的样子我其实蛮失望的。$\beta$ 大有什么用呢？最后还不是跌得一塌糊涂。。。

---

## 从线性拟合开始说起

检查 02599.HK 的 $R_i - R_f \sim R_M - R_f$ 关系，不难发现它是明显偏离线性的： 

```{r}
# linear regression
P.02599.HK <- all_stocks_close.avg[which(all_stocks_close.avg$symbols=="02599.HK"),]
price.02599.HK <- as.numeric(P.02599.HK[(last(which(is.na(P.02599.HK)))+1):(length(P.02599.HK)-1)])
R_i <- difflog(price.02599.HK)
R_f <- ISR_monthly$close[(192-length(R_i)):191]
R_M <- difflog(HSI_monthly$close.avg)[(191-length(R_i)):190]
df.02599.HK <- data.frame(A = R_i - R_f, X = R_M - R_f)
fit.02599.HK <- lm(A~X, data=df.02599.HK)
summary(fit.02599.HK)
```

```{r plot-A-X, out.width="60%", fig.asp = .7, fig.align = 'center', wangings=FALSE, message=FALSE}
# scatter plot
p <-  ggplot() + 
      geom_point(data=df.02599.HK,aes(x=X,y=A)) +
      geom_line(data=df.02599.HK,aes(x=X,y=A))
p
```

可以想到，上述线性回归结果，如果去掉$X$最高值或者最低值再进行线性回归，结果变化会很大。

00873.HK 的 $\beta$ 也很大。我们快来看一看：

```{r}
# linear regression
P.00873.HK <- all_stocks_close.avg[which(all_stocks_close.avg$symbols=="00873.HK"),]
price.00873.HK <- as.numeric(P.00873.HK[(last(which(is.na(P.00873.HK)))+1):(length(P.00873.HK)-1)])
R_i <- difflog(price.00873.HK)
R_f <- ISR_monthly$close[(192-length(R_i)):191]
R_M <- difflog(HSI_monthly$close.avg)[(191-length(R_i)):190]
df.00873.HK <- data.frame(A = R_i - R_f, X = R_M - R_f)
fit.00873.HK <- lm(A~X, data=df.00873.HK)
summary(fit.00873.HK)
```


```{r plot-A-X-00873.HK, out.width="60%", fig.asp = .7, fig.align = 'center', wangings=FALSE, message=FALSE}
# scatter plot
p <-  ggplot() + 
      geom_point(data=df.00873.HK,aes(x=X,y=A)) +
      geom_line(data=df.00873.HK,aes(x=X,y=A))
p
```


00873.HK 的 $R_i - R_f \sim R_M - R_f$ 关系，偏离线性的方式，和 02599.HK 有所不同。

上面这两个例子说明，以 CAPM 模型为参照，港股的月均股价历史可以按照  $R_i - R_f \sim R_M - R_f$ 线性回归的结果来分类，比如 $\beta$ 比较大，或者 $R^2$ 比较小，或者回归结果不显著满足 CAPM。下一节我们将使用 K-means 方法对线性回归结果进行类聚分析。

---

## 扩充 CAPM

对于 CAPM 的偏离，有人认为是由于 “隐藏因子” 没有被发掘。记隐藏因子为 $H$，我们可以这样修正 CAPM：

$$R_i - R_f = \beta_i (R_M - R_f) + (\gamma_i H + \alpha_i),$$

如果我们能够找到合适的 $H$，通过同一套验证标准检验所有港股月均股价历史数据，提高新模型的接受率，那么我们似乎就找到了战胜市场的 “财富密码”。

---

## 使用 K-means 对 CAPM 线性回归结果进行分类

前面通过对大 $\beta$ 的股票股价数据检查后发现，它们虽然通过了线性拟合显著性检验

+ beta value regression p-value < 0.005

+ Shapiro test on CAPM model residual p-value > 0.05

但是仍然有一些股价数据明显偏离线性模型。这提示我们扩大检查范围。
于是我想到使用 K-means 方法，依据CAPM的线性拟合结果，对股票进行分类。
这是一种“无监督”的学习，分类结果可以帮助我们从股价的表现上找到天赋异禀的股票(以及快乐之门的钥匙和财富之门的密码等等)。
我们也可以通过查看 $\beta$ 超级大的 02599.HK 在哪一类里，来提出具有哪些特点的股票可能会有大 $\beta$。


我挑选了下面的拟合结果指标进行类聚分析：

+ $\beta$ (or `X`)

+ $\overline{e_i}$ (or `et.avg`)

+ ${\rm std}(e_i)$ (or `et.sd`)

+ p-value of regression result $\beta$ (or `pval.x`)

+ p-value of Shapiro test on CAPM model residual $e_t$ (or `pval.t`)

+ $R^2$ of the linear regression

注意，类聚分析的类别数，并不是随意指定的。类数太多，分类就变得没有意义；类数太少，又不能有效利用数据中的相似性。一个比较公平的办法是，测量 variance reduction:

\begin{align}
V & =\sum_{i\in{\cal S}}\sum_{j=1}^{P}\left(x_{i}^{(j)}-\overline{x}^{(j)}\right)^{2}\\
V' & =\sum_{k=1}^{K}\sum_{i\in{\cal S}_{k}}\sum_{j=1}^{P}\left(x_{i}^{(j)}-\overline{x}_{k}^{(j)}\right)^{2}\\
R & =\frac{V-V'}{V}
\end{align}

```{r, out.width="60%", fig.asp = .8, fig.align = 'center'}
features <- CAPM_fit_results[,3:8]
kmeans.re <- vector(mode="list",length=10L)
for (k in 2:11){
  kmeans.re[[k-1]] <- kmeans(features, centers=k, nstart=20*k, iter.max=1000L)
}
rv <- as.numeric(to_list(for (k in 2:11) (kmeans.re[[k-1]]$tot.withinss/kmeans.re[[k-1]]$totss)))
plot(2:11,rv)
```

从图上看，选 5 个 cluster 比较合适。

```{r}
y_kmeans <- kmeans.re[[4]]$cluster
cbind(kmeans.re[[4]]$centers,kmeans.re[[4]]$size)
```

从上面的 5 个类的中心来看，这 5 类特点如下：

1. $\beta < 0$, linear regression rejected

2. $\beta \sim 1$, linear regression not significant

3. $\beta$ large, $\alpha > 0$, linear regression rejected

4. $\beta \sim 1$, linear regression accepted, $R^2>0.95$ 

5. linear regression rejected, significant $\alpha<0$

---

我们将几个类的股票代码列举如下：

```{r}
kclust <- kmeans.re[[4]]$cluster
kid <- unique(kclust)
for (i in kid){
  msk <- (kclust == i)
  if (sum(msk) < 100){
    print("------------")
    print(i)
    print(CAPM_fit_results[,2][kclust == i])
  }
}
```

**提示：股票 02599.HK 在上面这第 2 类里哟！**

---

下面几张图，展示了 k-means 的分类结果。由于没有更多信息，我们暂时无法理解为什么会有这样的分类。留作后续。

```{r, out.width="60%", fig.asp = 1, fig.align = 'center'}
clusplot(features[, c("X", "et.avg")],
         y_kmeans,
         lines = 0,
         shade = TRUE,
         color = TRUE,
         labels = 2,
         plotchar = FALSE,
         span = TRUE,
         main = paste("CAPM linear regression"),
         xlab = 'beta',
         ylab = 'alpha')
```


```{r, out.width="60%", fig.asp = 1, fig.align = 'center'}
clusplot(features[, c("et.avg", "et.sd")],
         y_kmeans,
         lines = 0,
         shade = TRUE,
         color = TRUE,
         labels = 2,
         plotchar = FALSE,
         span = TRUE,
         main = paste("CAPM linear regression"),
         xlab = 'alpha mean',
         ylab = 'alpha std')
```


```{r, out.width="60%", fig.asp = 1, fig.align = 'center'}
clusplot(features[, c("X", "pval.x")],
         y_kmeans,
         lines = 0,
         shade = TRUE,
         color = TRUE,
         labels = 2,
         plotchar = FALSE,
         span = TRUE,
         main = paste("CAPM linear regression"),
         xlab = 'beta',
         ylab = 'p-value of beta')
```


```{r, out.width="60%", fig.asp = 1, fig.align = 'center'}
clusplot(features[, c("X", "pval.t")],
         y_kmeans,
         lines = 0,
         shade = TRUE,
         color = TRUE,
         labels = 2,
         plotchar = FALSE,
         span = TRUE,
         main = paste("CAPM linear regression"),
         xlab = 'beta',
         ylab = 'p-value of residuals')
```


```{r, out.width="60%", fig.asp = 1, fig.align = 'center'}
clusplot(features[, c("pval.x", "pval.t")],
         y_kmeans,
         lines = 0,
         shade = TRUE,
         color = TRUE,
         labels = 2,
         plotchar = FALSE,
         span = TRUE,
         main = paste("CAPM linear regression"),
         xlab = 'p-value of beta',
         ylab = 'p-value of residuals')
```


```{r, out.width="60%", fig.asp = 1, fig.align = 'center'}
clusplot(features[, c("X", "r.squared")],
         y_kmeans,
         lines = 0,
         shade = TRUE,
         color = TRUE,
         labels = 2,
         plotchar = FALSE,
         span = TRUE,
         main = paste("CAPM linear regression"),
         xlab = 'beta',
         ylab = 'R2')
```

---

## 使用 dbscan, 依据 time series distance 对港股股票分类

我们也可以用 dbscan 直接对港股股票分类，并采用 [R 程序包 `TSdist`](https://journal.r-project.org/archive/2016/RJ-2016-058/RJ-2016-058.pdf) 计算两支股票月均股价数据的距离。这里我使用了[Threshold Queries Distance](https://www.dbs.ifi.lmu.de/Publikationen/Papers/paper-edbt06_final.pdf)，`TSdist::TquestDistance(x,y,tau=2.5)`。代码如下：

```{r, eval=FALSE, wangings=FALSE, message=FALSE}
as.time.series <- function(stock_avg){
  sb <- as.character(stock_avg[length(stock_avg)])
  aa <- stock_avg[2:length(stock_avg)-1]
  na.omit(data.frame(
    month = as.Date(names(aa),format="X%Y.%m.%d"),
    price = as.numeric(aa)
  ))
}

# convert to time series 
Nstocks <- nrow(all_stocks_close.avg)
TS <- vector(mode = "list", length = Nstocks)
for (i in 1:Nstocks){
  TS[[i]] <- as.time.series(all_stocks_close.avg[i,])
}
```


```{r,eval=FALSE, wangings=FALSE, message=FALSE}
# compute all distances (TAKES LOOONG TIME)
Nstocks <- nrow(all_stocks_close.avg)
TSdistance_a <- matrix(data=NA, nrow=Nstocks, ncol=Nstocks)
for (i in 1:Nstocks){
  TSdistance_a[[i,i]] <- 0.0
  if (sum(!is.na(TS[[i]]$price))>=3){
    print(i)
    for (j in 1:i){
      if ((j<i) & (sum(!is.na(TS[[j]]$price))>=3)){
        prci <- TS[[i]]$price
        prcj <- TS[[j]]$price
        minL <- min(length(prci),length(prcj))
        TSdistance_a[[i,j]] <- TquestDistance(
            prci[(length(prci)-minL+1):length(prci)], 
            prcj[(length(prcj)-minL+1):length(prcj)],
            tau=2.5)
      }
    }
  }
}
for (i in 1:Nstocks){
  for (j in 1:Nstocks){
    if (j>i){ TSdistance_a[[i,j]] <- TSdistance_a[[j,i]] }
  }
}
save(TSdistance_a, file="TSdistance_a.Rdata")
```

计算耗时很久。这里直接加载结果。你可以从[这里,TSdistance_a.Rdata](https://algorithmx.github.io/capm/TSdistance_a.Rdata)下载结果。

```{r}
load("TSdistance_a.Rdata")
Nstocks <- nrow(all_stocks_close.avg)
TSdistance1 <- matrix(data=1e20, nrow=Nstocks, ncol=Nstocks)
for (i in 1:Nstocks){
  for (j in 1:Nstocks){
    if ((!is.infinite(TSdistance_a[i,j]))&(!is.na(TSdistance_a[i,j]))){
      TSdistance1[i,j] <- TSdistance_a[i,j]
    }
  }
}
```

使用DBSCAN算法，我们需要合理确定eps参数，因为这个参数决定了距离多近的时候，算法认为两个sample是neighbor。我们扫描 `eps` 参数，取结果稳定的那一组。

```{r}
TSdistance2 <- TSdistance1[selected_id,selected_id]
dbscan.re <- vector(mode="list", length=100)
for (i in 1:100){
  EPS <- 0.0002*i
  dbscan.re[[i]] <- dbscan(TSdistance2, method="dist", eps=EPS, MinPts=2)
}
```


```{r, out.width="60%", fig.asp = 1, fig.align = 'center'}
Nclst <- to_list(for (k in 1:100) length(unique(dbscan.re[[k]]$cluster)))
plot(0.0002*(1:100), Nclst,
     xlab = "eps parameter", ylab="number of clusters")
```

---

下面我们列出 DBSCAN 分类结果中比较小的几类包含的股票：

```{r}
TSdistance2 <- TSdistance1[selected_id,selected_id]
dbscan.re <- dbscan(TSdistance2, method="dist", eps=0.0001, MinPts=2)
```

```{r}
for (i in unique(dbscan.re$cluster)){
  msk <- (dbscan.re$cluster == i)
  if (sum(msk) < 300){
    print("------------")
    print(i)
    print(CAPM_fit_results[,2][dbscan.re$cluster == i])
  }
}
```

**提示：股票 02599.HK 在上面这第 10 类里哟！**

---

下图展示 dbscan 的分类结果。

```{r, out.width="60%", fig.asp = 1, fig.align = 'center'}
y_kmeans <- dbscan.re$cluster
clusplot(features[, c("X", "et.avg")],
         y_kmeans,
         lines = 0,
         shade = TRUE,
         color = TRUE,
         labels = 2,
         plotchar = FALSE,
         span = TRUE,
         main = paste("CAPM linear regression"),
         xlab = 'beta',
         ylab = 'alpha')
```

我们看到，DBSCAN 分类结果并不好。与 K-means 结果相比较，我们可以制表列出 DBSCAN 的分类结果的每一类分散在 K-means 的结果类别中的占比：

```{r}
kmeans.clst <- kmeans.re[[4]]$cluster
kmeans.id   <- sort(unique(kmeans.clst))
dbscan.clst <- dbscan.re$cluster
dbscan.id   <- sort(unique(dbscan.clst))
pct <- matrix(nrow=length(dbscan.id), ncol=length(kmeans.id))
for (i in 1:length(dbscan.id)){
  d <- dbscan.id[[i]]
  for (j in 1:length(kmeans.id)){
    pct[[i,j]] <- (sum(kmeans.clst==kmeans.id[[j]] & dbscan.clst==d)/sum(dbscan.clst==d))
  }
}
heatmap(pct, xlab="K-means cluster id", ylab="DBSCAN cluster id")
```

可以看到，DBSCAN 的结果与 K-means 的结果不相容，特别是，绝大多数 DBSCAN 分类都落在 K-means 的 id=1 的一类中。但此时并不能得出结论，说时间序列相似度分类无意义。因为我们只尝试了一种距离。

# 总结

通过对大 $\beta$ 股票 02599.HK 的单独分析，我们看到：

+ CAPM 即使在某支股票上线性拟合结果显著，也并不能说它符合 CAPM 所描述的线性规律

+ CAPM 给出的线性关系，可以作为股票股价历史数据表现的一个参照，根据线性拟合的结果指标，可以将股票分类

+ 股票股价行为还可以依照时间序列距离(或相似度)直接进行分类

+ 两种分类方法是两个极端，一个用了极简模型，另一个不用任何模型




