---
title: "上海市新冠感染者日新增数据(隔日更新)"
output: html_document
author: Yunlong(@algorithmx)
date: '2022-04-17'
---

## [回主页](https://algorithmx.github.io/)

```{r setup, include=FALSE}
knitr::opts_chunk$set(echo = TRUE)
```

## 数据来源

所有数据来自微信公众号“上海发布”每日推送。[这里](https://algorithmx.github.io/shcovid19/SH_COVID19.csv)是我自制的表格。

```{r}
df <- read.csv("SH_COVID19.csv")
df$date <- as.Date(df$date)
df[(nrow(df)-5):nrow(df),]
```

## 数据呈现

```{r, out.width="85%", fig.asp = .6, fig.align = 'center'}
plot(df$date,df$new.asympt.cases, col="black",
     xlab="日期", ylab="单日新增人数")
points(df$date,df$new.cases, col="red")
legend(df$date[1], 22000, c("无症状","确诊"), col=c("black","red"), 
       pch=c(1,1), y.intersp=1.5)
title("上海发布公布的新冠感染日新增情况")
```

```{r, out.width="85%", fig.asp = .6, fig.align = 'center'}
plot(df$date, df$new.cases/(df$new.asympt.cases+df$new.cases), col="black",
     xlab="日期", ylab="单日新增确诊人数占比")
title("上海发布公布的新冠感染日新增情况")
```

## S-I-R 模型拟合

S-I-R 模型指出，健康者比例 $S$，感染者比例 $I$，恢复者比例 $R$ 存在如下关系：

\begin{align}
\frac{{\rm d}S}{{\rm d}t} & =-\beta S I\\
\frac{{\rm d}I}{{\rm d}t} & =\beta SI-\gamma I\\
\frac{{\rm d}R}{{\rm d}t} & =\gamma I\\
1 & = S + I + R 
\end{align}

上面的模型有离散版本：

\begin{align}
S_{n+1} & =-\beta S_{n}I_{n}+S_{n}\\
I_{n+1} & =\beta S_{n}I_{n}+(1-\gamma)I_{n}\\
R_{n+1} & =\gamma I_{n}+R_{n}
\end{align}

其中下标 $n$ 代表日期。根据实际情况，我们可以做出近似 $S_n\approx1$. 于是得

\begin{align}
I_{n+1} & = a I_{n}\\
R_{n+1} & = b I_{n} + R_{n}
\end{align}

至此，可以认为时间序列 $V_n=(I_n,R_n)$ 满足 VAR(1), 随机性源于模型的不完备，以及统计误差。

## 人口增长Logistic模型

由于缺乏恢复患者数量信息，我们**只能**单独对 $I_n$ 进行分析。之前我们展示的是日新增数字，这是 marginal data，而 $I_n$ 是 cumulative data，形状如下：


```{r, out.width="85%", fig.asp = .6, fig.align = 'center'}
T1n <- cumsum(df$new.cases)
T2n <- cumsum(df$new.asympt.cases)
Tn <- T1n + T2n
plot(df$date,T2n, col="blue",
     xlab="日期", ylab="累计感染人数")
points(df$date, T1n, col="red")
points(df$date, Tn, col="black")
legend(df$date[1], 300000, c("总计","无症状","确诊"), col=c("black","blue","red"), 
       pch=c(1,1), y.intersp=1.5)
title("上海发布公布的新冠感染情况，日累计")
```

这数据真比大腿还光滑，难以置信。但不管你信不信，我是信了，因为我得做拟合。

能使累积感染者比例$I_n$呈现平台的、最简单的模型，就是人口增长的Logistic模型。为了使模型给出的感染人数不至于永远增加，我们引进了一个容量参数 $K$。模型如下：

\begin{equation}
\frac{{\rm d}I}{{\rm d}t} = a I\left(1-\frac{I}{K}\right)
\end{equation}

它的解为：

\begin{equation}
I(t) = \frac{K}{1+\exp[-a(t-b)]},\;I(0) = \frac{K}{1+\exp(ab)}.
\end{equation}

如果我们认为 $I_n = I(n\Delta t)$ 的话，就可以对这个模型进行拟合了。

```{r}
population <- 2.5e7
infection <- data.frame(In = Tn / population,
                        t = seq(from=0,to=length(df$date)-1,by=1))
fit <- nls(In ~ SSlogis(t, Asym, xmid, scal), data=infection)
summary(fit)
```

虽然模型是猜的，但结果还算显著。如果把数据比作大腿的话，那么余项就是腿毛。统计分析专家可能特别喜欢看腿毛。Voilà :

```{r, out.width="85%", fig.asp = .6, fig.align = 'center'}
hist(residuals(fit),breaks=10)
```


```{r, out.width="85%", fig.asp = .6, fig.align = 'center'}
t1 <- seq(from=0,to=60,by=1)
plot(In ~ t, data=infection, col="black", xlim=c(0,60), ylim=c(0,0.02),
     xlab="自3月17日起(天)", ylab="累计感染总人数")
lines(t1, as.numeric(predict(fit, newdata=data.frame(t=t1))), col="blue")
legend(0, 0.018, c("数据","拟合+预测"), col=c("black","blue"), 
       pch=c(1,1), lty=c(0,1), y.intersp=1.5)
title("基于上海发布公布的新冠感染情况的预测，日累计")
```



```{r, out.width="85%", fig.asp = .6, fig.align = 'center'}
d <- diff(c(0,as.numeric(predict(fit, newdata=data.frame(t=t1)))))
newdate <- seq.Date(from=df$date[1],to=as.Date(df$date[1]+60),by="day")
plot(df$date, df$new.asympt.cases+df$new.cases, col="black", xlim=c(newdate[1],newdate[61]),
     xlab="日期", ylab="单日新增人数")
lines(newdate, population * d, col="blue")
legend(newdate[1], 25000, c("数据","拟合+预测"), col=c("black","blue"), 
       pch=c(1,1), lty=c(0,1), y.intersp=1.5)
title("基于上海发布公布的新冠感染情况的预测，日新增")
```

**哈哈，模型预测，到五月中旬差不多就清零啦！**

由于我们使用了人口增长Logistic模型，引进容量参数 $K$ (对应`Asym`)，它估计为 $0.01875$，也就是说，到解封的时候，每千名上海居民会有大约 $19$ 人曾感染过新冠。我们也可以看到，模型预测，日新增感染数的拐点已经过了～

## 新冠预测相关资料

我并没有使用严谨的模型来预测新增感染人数，原因是可以拿到的数据太少。如果数据充足，那么下面的链接里提供了很多模型可以用来预测新冠感染人数。

[美国疾控中心·COVID19预测模型描述](https://github.com/cdcepi/COVID-19-Forecasts/blob/master/COVID-19_Forecast_Model_Descriptions.md)

